【裁判字號】    90,上易,1250
【裁判日期】    900831
【裁判案由】    傷害
【裁判全文】
臺灣高等法院高雄分院刑事判決    九十年度上易字第一二五號
    上  訴  人  丙○○
    即  被  告
右上訴人因傷害案件，不服臺灣高雄地方法院九十年度易字第一八０號中華民國九十
年五月十五日第一審判決（起訴案號：臺灣高雄地方法院檢察署八十九年度調偵字第
三九八號），提起上訴，本院判決如左：
      主  文
上訴駁回。
丙○○緩刑參年。
      事  實
一、丙○○因謝志希、謝光榮（以上二人均經原審法院判處拘役四十日，如易科罰金
    ，以三百元折算一日，未經上訴而確定）、謝立人（業經原審法院判處拘役五十
    日，如易科罰金，以三百元折算一日，亦未經上訴而確定）三人，於八十九年一
    月二日十四時許，在高雄縣桃源鄉梅山村梅山吊橋上，謝志希、謝光榮、謝立人
    因不滿甲○○罵謝志希「跛腳」，遂基於傷害甲○○之身體之犯意聯絡，共同動
    手毆打甲○○，致甲○○受有頭部外傷、頭頂部撕裂傷之傷害。此時丙○○見狀
    隨即將甲○○帶離現場，致引起謝志希、謝光榮、謝立人之不滿，謝立人、謝光
    榮、謝立人等人即復承前開傷害人身體之概括犯意，並與其他名不詳年籍姓名之
    人共七人基於傷害之犯意聯絡，在高雄縣桃源鄉梅山村吳連尾商店前道路上，追
    打丙○○，詎丙○○竟於此時基於傷害人身體之犯意，隨手檢拾地上非屬其所有
    之木棍一支，手持該支木棍揮動毆打乙○○，致乙○○受有頭部外傷、左手背挫
    傷之傷害。
二、案經乙○○訴由高雄縣警察局六龜分局報請臺灣高雄地方法院檢察署檢察官偵查
    起訴。
      理  由
一、訊據被告對於在上開時、地，檢拾地上之木棍一支，並加以揮舞之事實，固不諱
    言，惟矢口否認有傷害之犯意，辯稱：當日伊被多人毆打，伊只好趴在地上，剛
    好地上有一支木棍，伊就拿起木棍往後揮，一直揮，伊不知有沒有打到人，當時
    很多人打伊，伊可能會被打死，伊才拿木棍揮打，伊純係出於防衛才會拿木棍打
    云云。惟查：
（一）被告丙○○手持木棍，在吳連尾商店前打傷告訴人乙○○之事實，業據告訴人
      乙○○指訴綦詳，被告丙○○亦供稱其有隨手拿起一根木棍亂揮在卷，則被告
      對於他人將因此受傷本即有所認識，且客觀上亦無從認其持木棍亂揮之行為，
      僅係對現在不法侵害所為必要排除之反擊行為。況被告在共同被七、八人圍毆
      之前，即已拿木棍揮動，打擊告訴人乙○○之情，已據證人彭瑞勝於本院調查
      時結證明確，核與告訴人乙○○所指稱：被告拿木棍打伊，是在他（指被告）
      被打之前相符（以上見本院九十年八月十六日筆錄），且證人彭瑞勝係被告所
      聲請傳訊之證人，應不致故意誣陷被告，而為不利被告之證詞。復經本院對被
      告及證人彭瑞勝隔離訊問，彼此就圍毆時間、地點、圍毆、揮動次序之前後及
      態樣均不相同，顯然被告所辯即難採信。被告以木棍揮打告訴人乙○○既係在
      其被圍毆之前，則被告持木棍毆擊告訴人乙○○時，並無任何外力攻擊存在，
      自非所謂現在不法之侵害，被告所為毆打行為，即與正當防衛之要件有違，尚
      不足以構成正當防衛。
（二）告訴人乙○○因此受有頭部外傷、左手背挫傷之傷害一節，有溪洲醫院診斷證
      明書一紙附於警卷內可佐。綜上所述，被告丙○○所辯純係嗣後卸責之詞，不
      足採信，被告傷害乙○○身體之犯行，洵堪認定。
二、核被告所為，係犯刑法第二百七十七條第一項傷害罪。被告所持木棍一支，固係
    犯罪所用之物，惟係被告隨手拾得之物，並非被告所有，亦非違禁物，爰不予宣
    告沒收。原審引用刑法第二條第一項前段、第二百七十七條第一項，第四十一條
    第一項、罰金罰鍰提高標準條例第一條前段、第二條之規定，並審酌被告於當時
    被追打之情形、告訴人乙○○所受傷害之程度，及被告犯罪後態度等一切情狀，
    量處拘役三十日，復認被告於犯罪後，刑法第四十一條於九十年一月四日修正，
    並於同月十日公布、十二日施行，有關易科罰金部分，範圍擴大為最重本刑五年
    以下有期徒刑之罪，惟與被告所犯之罪比較後並不影響，依刑法第二條第一項前
    段之規定，應適用裁判時之刑法第四十一條第一項規定，並諭知易科罰金之折算
    標準。其認事用法並無違誤，量刑亦稱允當。上訴人即被告空言指摘原審判決，
    並以認事用法違誤為由提起上訴，為無理由，應予駁回。惟念被告未曾受有期徒
    刑以上刑之宣告，有臺灣高等法院被告全國前案紀錄表一紙在卷可憑，其因為保
    護甲○○，致被多人追打，情急之下，因一時失慮，拾取木棍揮動，致罹刑典，
    事後業與告訴人達成和解，有和解書一紙在卷為憑，且告訴人復於本院審理時當
    庭表明不願追究（見本院九十年八月二十二日筆錄），信其經此刑之宣告後，應
    知警惕而無再犯之虞，因認暫不執行其刑為當，予以宣告緩刑三年，以啟其自新
    。
據上論斷，應依刑事訴訟法第三百六十八條、刑法第七十四條第一款，判決如主文。
本案經檢察官張其主到庭執行職務。
中    華    民    國      九十      年       八       月     三十一   日
                              臺灣高等法院高雄分院刑事第五庭
                                  審判長法官  吳水木
                                        法官  趙文淵
                                        法官  陳朱貴
右正本證明與原本無異。
不得上訴。
                                      書記官  呂素珍
中    華    民    國      九十      年       九       月      四      日
附錄本判決論罪科刑法條：
刑法第二百七十七條第一項
傷害人之身體或健康者，處三年以下有期徒刑、拘役或一千元以下罰金。
                                                                        Ｄ


司法院資訊處製作；財團法人民間司法改革基金會備份。
